【裁判字號】    92,訴,432
【裁判日期】    921201
【裁判案由】    準強盜
【裁判全文】
臺灣士林地方法院刑事判決                          九十二年度訴字第四三二號
    公  訴  人  臺灣士林地方法院檢察署檢察官
    被      告  丙○○
    選任辯護人  周威良律師
                李振林律師
右列被告因準強盜案件，經檢察官提起公訴（九十一年度偵字第七六三六號），本院
判決如左：
    主  文
丙○○以強暴妨害人行使權利，處有期徒刑肆月，如易科罰金以參佰元折算壹日。
    事  實
一、緣丙○○因其祖先留有之清水祖師神像一尊，目前置放於其堂嫂甲○○○住處，
    ，由甲○○○供奉，適丙○○之子新居落成，且逢丙○○生日，丙○○欲請神前
    往新居供奉二、三日，而於民國九十一年六月二十一日下午四時許，至甲○○○
    位於台北市○○○路○段二０五巷一號五樓住處，告知欲請神供奉，並動手拿取
    置放於神桌上之清水祖師神像。惟甲○○○不同意並出手拉扯阻止，詎丙○○明
    知甲○○○亦有權供奉神像，竟不顧甲○○○反對，於拉扯後強行將清水祖師神
    像帶回其住處供奉，以此方式施強暴而妨害甲○○○行使權利，並致使甲○○○
    左臉頰挫傷血腫併擦傷、右手第三指擦傷。
二、案經甲○○○訴由台北市政府警察局大同分局報請台灣士林地方法院檢察署檢察
    官偵查起訴。
    理  由
一、訊之被告丙○○雖坦承於右述時地因欲請神像與告訴人甲○○○發生爭執，拉扯
    中致告訴人受傷等情不諱，惟否認犯罪，辯稱：神像是祖先留下來的，其有權將
    神像請回去供奉數日，應不構成犯罪云云，經查：
  (一)證人即告訴人甲○○○雖於偵查中及本院審理時堅稱，神像在伊住處供奉一、二
    十年，歸伊所有，伊公婆生前有交待不要讓其他人請走神像，九十一年六月二十
    一日下午四時許，被告至伊住處並未告知要請神像回家供奉二、三日，僅詢問伊
    兒媳是否在家，確定無他人在家後，立即以手掃去神桌上之香爐、茶水，並動手
    搶奪置於神桌上之神像，伊阻止被告，被告就用神像連同外框，敲打伊左臉頰，
    伊出手抵擋，致伊左臉頰、手指均有受傷，被告並用腳踹伊腹部云云，檢察官並
    據此起訴認為被告涉有搶奪而防護贓物、脫免逮捕而當場施強暴之準強盜罪嫌、
    傷害罪嫌。惟查：
    1.甲○○○於案發當日警詢時，係指稱「因丙○○稱今日是他生日，要請佛像（
      清水祖師）回家供奉，我不答應，因而引起糾紛」等語（見偵卷第七頁反面）
      ；佐以證人己○○、戊○○（即被告之姪子、姪女）均一致證稱，其父親丁○○為清水祖師之乩童，案發前二週左右，被告前往渠住處泡茶聊天時，丁○○
      忽然起駕，清水祖師附身丁○○身上，說被告兒子入厝（台語），為何沒請他
      去坐？經請示清水祖師何時請其過去，清水祖師說，被告農曆生日那天去請等
      語（均見本院九十二年十一月三日審理筆錄）；再參被告係國曆二十六年六月
      十九日生，其農曆生日為五月十一日，而案發當日即九十一年六月二十一日，
      農曆確為五月十一日，此為公知之事實。參互以觀，堪信被告係因信奉清水祖
      師，相信清水祖師之指示，為其子新居落成，而於其生日當天前往告訴人住處
      ，欲迎請清水祖師神像前往新居供奉二、三日。乃甲○○○嗣後竟改稱：被告
      於進門後沒有告知來意，即動手搶奪神像一節，核與其警詢初供迥異，應與事
      實不符，難以採信。
    2.而系爭清水祖師神像，雖置放於告訴人住處由其供奉達一、二十年，告訴人自
      稱神像所有權歸伊，是本件應審究者，厥為被告辯稱：神像是祖先留下，渠堂
      兄弟均有權請清水祖師神像回家供奉一節，是否有理。經查：
      (1)被告之兄丁○○到庭具結證稱：系爭清水祖師神像是由大陸來的，之前是放
        在木柵的古厝，後來因告訴人的公公做乩童，所以將清水祖師神像放在告訴
        人公公那裡，神像是許家祖先留下來的，不是告訴人的，如果有需要的子孫
        就可以去請來拜，伊也有去請過等語（見本院九十二年十一月三日審理筆錄
        ）。
      (2)被告之堂弟（即告訴人先生的親弟弟）乙○○亦到院具結證稱：系爭清水祖
        師神像是由唐山過來，因為其父親做乩童，所以神像才會跟著其父親，神像
        是祖先留下來的，是由子孫共有，其父親之前曾告訴伊，大家有事都可以去
        請祖師爺，祖師爺只是暫時放在大哥那等語（見本院九十二年十一月三日審
        理筆錄）。
      綜上，證人丁○○、乙○○均證稱：系爭神像是祖先留下來，大家都可以請回
      去拜等語，則被告因信其有權迎請系爭神像回家供奉二、三日，而動手拿取神
      像，其主觀上應無不法所有之意圖。
    3.本件爭執發生後，告訴人呼救，其鄰人庚○外出察看，見被告抱著神像離開，
      告訴人滿臉是血，庚○隨後陪同告訴人就醫等情，已據證人庚○到庭證述甚明
      （見本院九十二年十一月三日審理筆錄），而告訴人經醫師診斷結果，確實受
      有左臉頰挫傷血腫五×四平方公分併四公分擦傷、右手第三指擦傷一公分之傷
      害，有新光吳火獅紀念醫院診斷證明書一紙、告訴人受傷照片二張在卷可稽。
      雖告訴人於本院審理時堅稱：是被告持神像「連同外框」敲打伊，結果神像及
      外框都掉在地上玻璃破掉，使伊受傷，伊都沒有碰到被告的身體云云，然查：
      (1)該尊神像係置於玻璃框內，被告拿取神像時，係連同神像外之玻璃框一併拿
        取，並未先將玻璃框取下等情，已據證人即告訴人甲○○○於本院審理時證
        述甚明。則若被告故意以神像連同其玻璃框毆擊告訴人左臉頰，用力之猛達
        於使神像、外框掉落地上玻璃破裂之程度，衡情告訴人受傷程度應不僅如此
        。
      (2)又，被告於案發當日赴醫院急診，經醫師診斷結果被告亦受有頭部外傷合併
        多處擦傷（後腦杓皮膚血腫、左前胸十公分撕裂傷、右手肘五公分擦傷、雙
        小腿三處擦傷），此有馬偕紀念醫院診斷證明書存卷可參，其中後腦杓皮膚
        血腫之傷勢，據被告指稱係案外人即證人庚○以安全帽毆打，與告訴人無涉
        （被告與庚○間互控傷害部分，於偵查中均已撤回告訴），其餘傷勢則係告
        訴人所致。由前開傷勢觀之，被告及告訴人二人爭執神像之場面應甚劇烈，
        乃告訴人竟稱當日僅被告以神像（連外框）毆擊伊，伊都沒有碰到被告身體
        云云，容係避重就輕之詞，難以採信。被告辯稱：是拉扯爭執中，告訴人撞
        到受傷，並非其故意以神像毆打告訴人一節，應非虛妄。
      綜上，尚難認被告有故意以神像連同外框毆打告訴人之傷害犯行。
  (二)又，被告與其堂兄弟雖有權迎請神像供奉二、三日，惟前開神像既置放於告訴人
    住處供奉達一、二十年之久，告訴人亦有權供奉神像，則被告明知告訴人有意繼
    續供奉神像，不同意其取走神像，仍施以不法腕力強取神像，並與告訴人發生拉
    扯，自屬以強暴妨害告訴人行使權利之行為。
  綜上所述，本件事證已臻明確，被告犯行洵堪認定，應予依法論科。
二、核被告所為，係犯刑法第三百零四條強制罪，公訴人認被告係犯準強盜罪及傷害
    罪，容有未洽已如前述，起訴法條應予變更。告訴人所受前開傷害，乃被告施強
    暴行為之當然結果，不另論傷害罪，併此敘明。爰審酌被告犯罪動機、手段、所
    生損害、犯後態度等及其他一切情狀，量處如主文所示之刑，並諭知易科罰金之
    折算標準，以示懲儆。
據上論斷，應依刑事訴訟法第二百九十九條第一項前段、第三百條，刑法第三百零四
條、第四十一條第一項，罰金罰鍰提高標準條例第一條前段、第二條判決如主文。
本案經檢察官吳怡明到庭執行職務
中      華      民      國      九十二    年    十二    月      一      日
                                臺灣士林地方法院刑事第六庭
                                    審判長法  官  趙  文  卿
                                          法  官  李  昆  霖
                                          法  官  洪  慕  芳
右正本證明與原本無異。
如不服本判決，應於判決送達後十日內，向本院提出上訴狀。
                                          書記官  趙  彩  彤
中      華      民      國      九十二    年    十二    月      五      日
附錄本判決論罪科刑依據之法條：
刑法第三百零四條：
  以強暴、脅迫使人行無義務之事或妨害人行使權利者，處三年以下有期徒刑、拘役
  或三百元以下罰金。
  前項之未遂犯罰之。


司法院資訊處製作；財團法人民間司法改革基金會備份。
